【裁判字號】    89,易,23
【裁判日期】    890405
【裁判案由】    傷害
【裁判全文】
臺灣板橋地方法院刑事判決                            八十九年度易字第二三號
    公  訴  人  臺灣板橋地方法院檢察署檢察官
    被      告  甲○○
右列被告因傷害案件，經檢察官提起公訴（八十八年度偵字第二二六二八號），本院
判決如左：
    主  文
甲○○傷害人之身體，處有期徒刑月，如易科罰金，以佰元折算壹日。
    事  實
一、甲○○與丙○○原均係任職於大有巴士公司之同事，甲○○於民國（下同）八十
    八年七月十一日二十三時三十分許（起訴書誤載為八十八年七月十二日二十三時
    三十分許），在台北縣新莊市○○路一二０之一號之大有巴士公司新莊站一樓，
    因與丙○○對於工作單位前任主管之意見有所不合，甲○○竟基於傷害之犯意，
    先將丙○○推倒在地，再以拳頭毆打丙○○之頭部、鼻部、眼部、胸部及臂部，
    甲○○並又至該站二樓拿取木劍一支，隨即下樓梯至該站一樓，以該木劍刺丙○○之胸部，致丙○○受有鼻部瘀腫傷四×四公分併鼻骨骨折、臉部瘀腫傷兩邊各
    二×二公分及三×三公分、上唇瘀腫傷二×二公分、下唇裂傷一公分長、頭部瘀
    腫傷六×六公分、右前胸瘀腫傷九×五公分、左頸外側瘀腫傷九×五公分、右手
    臂擦傷三×五公分、左手臂擦傷二×一公分、背部瘀傷一×０．五公分、右手臂
    背側擦傷四×三公分、左手臂背側擦傷二×二公分等傷害
二、案經丙○○訴請台灣板橋地方法院檢察署檢察官偵查起訴。
    理  由
一、訊據被告甲○○固坦承於前揭時、地以拳頭毆打告訴人丙○○，嗣並以木劍刺丙○○之胸部等情不諱，惟辯稱：係丙○○先拿兇器，伊才至公司新莊站二樓拿木
    劍，再下到一樓刺丙○○云云；
  （一）經查，右揭事實業據告訴人丙○○迭於偵查及本院審理時指訴歷歷，復有台
        灣省立台北醫院診斷證明書一紙附於偵查卷足稽。而證人丁○○到庭證稱：
        伊和告訴人聊天，說到前任主管不錯，被告在旁就說他有什麼好，對他有意
        見，伊和告訴人就不理被告，被告就過來將告訴人推倒，告訴人要被告將他
        拉起來並道歉，但被告不願意，被告就到樓上，伊就騎車走了，伊要走時，
        從外面看到被告從內拿出一根長長白白的東西，但伊仍是騎回家，伊是隔天
        下午才知道此事等語（見本院八十九年二月十六日訊問筆錄），證人陳嘉洲
        亦到庭證稱：當天晚上，伊是在辦公室內幫司機收東西，告訴人說吃素的問
        題，被告先動手打告訴人，他用拳頭打告訴人臉部，丙○○倒在地上，被告
        又至二樓拿木劍，用木劍戮告訴人臉部，告訴人就流血，伊就和同事送告訴
        人至醫院，被告就跑掉了等語（見本院八十九年三月八日訊問筆錄），證人
        乙○○到庭證稱：當天伊在跑車，最後一趟，伊回來時，伊至辦公室，看到
        告訴人受傷，伊就送丙○○去醫院，伊對於其他狀況並不清楚等語（見本院
        八十九年三月八日訊問筆錄），則依證人丁○○及陳嘉洲之證詞，係被告先
        將告訴人推倒在地，並以拳頭毆打告訴人，應屬無疑。
  （二）次查，正當防衛係對於現在不正之侵害，防衛自己或他人之權利者而言，雖
        被告所提出台灣省立台北醫院診斷證明書一份（見被告於八十九年二月十一
        日向本院所提之刑事理由狀所載之資料，應診日期記載為八十八年七月十二
        日），其上記載被告受有全身多處擦挫傷、瘀腫等語，而被告於本院審理時
        所供稱：因告訴人用兇器打伊，所以伊去二樓拿木劍，再下到一樓而用該木
        劍刺告訴人之胸部云云（見本院八十九年三月二十二日審判筆錄），縱認屬
        實，惟被告至二樓取用木劍，並下樓梯至一樓而以木劍刺告訴人時，已非對
        現在不法侵害為防衛，而係事後之報復行為，被告自不得主張正當防衛，被
        告空口主張正當防衛，亦非可採。
  （三）綜上所述，被告前揭所辯，無非係事後卸責之詞，不足採信。至被告雖提出
        其與證人乙○○、陳嘉洲之對話錄音帶及譯本，惟證人乙○○及陳嘉洲於八
        十九年三月八日到庭證述案發情形已甚明確，且證人於審判外之陳述，除法
        律有規定者外，不得作為證據，刑事訴訟法第一百五十九條定有明文，則證
        人乙○○、陳嘉洲於本院審判外陳述之錄音帶內容，即不得作為證據，方符
        合刑事訴訟法第一百五十九條之立法目的，又被告向本院聲請傳訊證人游朝
        圳、曾賢藏、羅旭年，惟該等證人並非案發當時之目擊證人，本院認無傳訊
        之必要，併此敘明。本件事證明確，被告犯行洵堪認定，應予依法論處。
二、核被告甲○○所為，係犯刑法第二百七十七條第一項傷害罪。爰審酌告訴人丙○○所受傷害之程度，暨被告犯罪動機、目的、手段、犯後態度等一切情狀，量處
    如主文所示之刑，並諭知易科罰金之折算標準，以示懲儆。至被告犯罪所用木劍
    一支，未扣案，被告亦否認為其所有，且無其他證據證明係被告所有，爰不予宣
    告沒收。
據上論斷，應依刑事訴訟法第二百九十九條第一項前段，刑法第二百七十七條第一項
、第四十一條，罰金罰鍰提高標準條例第一條前段、第二條，判決如主文。
本案經檢察官彭聖斐到庭執行職務
中      華      民      國    八十九    年      四      月      五      日
                                   台灣板橋地方法院刑事第三庭
                                       法  官  林  海  祥
（得上訴）附錄本案論罪科刑法條：
刑法第二百七十七條第一項


司法院資訊處製作；財團法人民間司法改革基金會備份。
